ACORDAO-COMPLETO-2521820

ACÓRDÃO 2956/2021 ATA 48/2021 - PLENÁRIO

VISTOS, relatados e discutidos estes autos em que se aprecia o relatório da auditoria de conformidade realizada, no âmbito do Fiscobras 2019, no Edital da Concorrência Pública 012/2019-SEINF/CPL, cujo objeto foi a contratação de empresa especializada para execução da obra de ampliação do sistema de esgotamento sanitário nos bairros Padre Ibiapina, Domingos Olímpio e Pedro Mendes Carneiro, em Sobral/CE, 
ACORDAM os Ministros do Tribunal de Contas da União, reunidos em Sessão do Plenário, ante as razões expostas pelo Relator, em:
9.1. dar ciência à Prefeitura Municipal de Sobral/CE, com base no art. 9º, inciso I, da Resolução-TCU 315/2020, de que foram constatados no orçamento base da Concorrência Pública 012/2019-SEINF/CPL preços unitários de serviços superiores aos seus equivalentes no Sinapi e no Sicro, em infração aos arts. 3º e 4º do Decreto 7.983/2013; 
9.2. arquivar o presente processo, nos termos do art. 169, inciso V, do Regimento Interno do TCU.

Auditoria de conformidade realizada, no âmbito do Fiscobras 2019, em edital de concorrência pública cujo objeto foi a contratação de empresa especializada para execução da obra de ampliação do sistema de esgotamento sanitário nos bairros Padre Ibiapina, Domingos Olímpio e Pedro Mendes Carneiro, em Sobral/CE.

Caixa Econômica Federal; Ministério do Desenvolvimento Regional.

3. Interessados/Responsáveis:
3.1. Interessados: Congresso Nacional; Município de Sobral - CE (07.598.634/0001-37).
3.2. Responsável: Ivo Ferreira Gomes (XXX.581.993-XX).

13.1. Ministros presentes: Bruno Dantas (na Presidência), Walton Alencar Rodrigues, Benjamin Zymler, Augusto Nardes (Relator), Aroldo Cedraz, Raimundo Carreiro, Vital do Rêgo e Jorge Oliveira.
13.2. Ministros-Substitutos presentes: Augusto Sherman Cavalcanti, Marcos Bemquerer Costa e Weder de Oliveira.

AUGUSTO NARDES

de relatório de auditoria de conformidade realizada no Edital da Concorrência Pública 012/2019-SEINF/CPL, cujo objeto foi a contratação de empresa especializada para execução da obra de ampliação do sistema de esgotamento sanitário nos bairros Padre Ibiapina, Domingos Olímpio e Pedro Mendes Carneiro, em Sobral/CE, no âmbito do Fiscobras 2019 (peça 18) .
Os recursos federais são oriundos do Termo de Compromisso n. 0424.415-71, cuja vigência inicial era até 30/12/2019, celebrado entre o município e o então Ministério das Cidades, atual Ministério do Desenvolvimento Regional, representado pela Caixa Econômica Federal. O certame foi conduzido pela Prefeitura Municipal de Sobral/CE em 3/9/2019. O volume de recursos fiscalizados atingiu R$ 29.077.737,05, que é o valor do orçamento base da licitação.
Esta instrução visa analisar a resposta à oitiva proposta pela unidade, previamente autorizada pelo Relator, Ministro Augusto Nardes, conforme art. 1º, I, da Portaria-Gab-AN n. 1/2015, direcionada à Prefeitura Municipal de Sobral/CE (peça 20-22) .
HISTÓRICO 
	A auditoria de conformidade, realizada sob a supervisão e coordenação da Secretaria de Fiscalização de Infraestrutura Urbana, teve por objetivo verificar a regularidade dos procedimentos administrativos para a realização da Concorrência Pública 012/2019-SEINF/CPL.
A equipe identificou um possível sobrepreço decorrente de preços excessivos frente ao mercado no montante de R$ 855.237,67, apurado com base no Método da Limitação dos Preços Unitários Ajustados (MLPUA) , cuja metodologia de cálculo considera a soma dos valores unitários que estejam acima dos referenciais, sem que haja nenhuma compensação com os itens cujos preços tenham sido subavaliados. 
Nesse método, uma planilha contratual apresenta sobrepreço sempre que algum dos seus serviços apresentar valor acima do preço unitário de referência. O foco se situa em cada serviço isoladamente, a partir da premissa de que o preço unitário de nenhum item da planilha pode ser injustificadamente superior ao paradigma de mercado.
Os critérios adotados pela equipe foram os arts. 3º, 4º e 6º do Decreto 7.983, de 8 de abril de 2013, que, em síntese, preconizam que, salvo justificativa técnica devidamente fundamentada, os preços constantes do orçamento base de obras executadas com recursos federais devem estar limitados àqueles registrados no Sistema Nacional de Pesquisa de Custos e Índices da Construção (Sinapi) e no Sistema de Custos Referenciais de Obras (Sicro) . 
 Em que pese a análise do orçamento ter resultado num desconto global de R$ 3,9 milhões, considerando uma amostra de 73,50%, a equipe identificou onze itens cujos preços presentaram possível sobrepreço quando comparados com o Sinapi ou o Sicro.
Tabela 1 -Planilha Orçamentária x Preços Referenciais
	Planilha Orçamentária 
	 Referenciais de Preço 
	 Análise 

	Cód
	Descrição do Serviço
	Un
	Qtd
	Preço Unit c/ BDI
	Preço Parcial com BDI
	Referência
	Preço Unit c/ BDI
	Preço Parcial com BDI
	Sobrepreço

	C3201
	ESCAVAÇÃO CARGA TRANSP. 3-CAT 401 A 600M
	M3
	18.025 
	 51,29 
	924.420,33 
	Sicro 5502796 + INCC (01/01 a 01/05/2019 
	 36,58 
	659.418,31 
	265.002,02 

	C2778
	ESCAVAÇÃO DE MATERIAL DE 3A. CAT A FRIO
	M3
	3.433 
	 252,08 
	865.378,01 
	Sicro 5502972 + INCC (01/01 A 01/05/2019) 
	235,31 
	807.808,07 
	 57.569,93 

	C3211
	ESCAVAÇÃO E CARGA DE MATERIAL DE JAZIDA
	M3
	 139.432 
	 4,86 
	677.410,15 
	Sinapi 74151/1
	3,92 
	546.526,73 
	 130.883,42 

	C2908
	POÇO DE VISITA, C/ANÉIS DE CONCRETO, PROF. ATÉ 1.50m, D=1000mm
	UN
	 447 
	 1.229,84 
	549.736,75 
	Sinapi 98415
	1.090,58 
	487.489,34 
	 62.247,40 

	C3400
	ESCAVAÇÃO EM ROCHA BRANDA A FRIO
	M3
	 1.713 
	 234,80 
	402.211,29 
	Comp. 0020
	215,76 
	369.595,45 
	 32.615,84 

	C1399
	FORMA PLANA CHAPA COMPENSADA PLASTIFICADA, ESP.= 12mm UTIL. 5X
	M2
	 3.555 
	 112,19 
	398.821,73 
	Sicro 3108013 + INCC (01/01 a 01/05/2019) ¹
	 86,65 
	308.045,14 
	 90.776,59 

	C0844
	CONCRETO P/VIBR., FCK 30 MPa COM AGREGADO ADQUIRIDO
	M3
	 446 
	 489,03 
	218.108,33 
	Sinapi 94972 
	385,26 
	 171.824,24 
	 46.284,09 

	C2796
	ESCAVAÇÃO MECÂNICA SOLO DE 2A.CAT. PROF. ATÉ 2.00m
	M3
	 8.185 
	 19,57 
	160.204,64 
	Sinapi 72915 
	 12,70 
	103.930,55 
	 56.274,08 

	C2789
	ESCAVAÇÃO MECÂNICA SOLO DE 1A CAT. PROF. ATÉ 2.00m
	M3
	17.713 
	 8,45 
	149.643,14 
	Sinapi 90092² 
	 5,72 
	101.334,92 
	 48.308,22 

	C0283
	ASSENTAMENTO DE TUBOS E CONEXÕES EM PVC, JE DN 150mm
	M
	27.860 
	 4,81 
	133.940,15 
	Sinapi 90734 + C0719 Seinfra³
	 3,45 
	 95.984,55 
	 37.955,60 

	C3319
	NIVELAMENTO DE FUNDO DE VALAS
	M2
	20.320 
	 6,46 
	131.199,43 
	Sinapi 94097 
	 5,11 
	103.876,96 
	 27.322,48 

	 TOTAL: 
	855.239,67

Fonte:  peça 18
NOVOS ELEMENTOS - RESPOSTA À OITIVA 
A prefeitura apresentou os esclarecimentos e justificativas tempestivamente para cada item da tabela anterior em documento acostado à peça 24. 
A tabela a seguir sintetiza os argumentos apresentados pela municipalidade para o uso das composições de preços unitários da Tabela de Custos da Secretaria de Infraestrutura do Ceará em vez dos referencias do Sinapi e do Sicro. 
Tabela 2 -Justificativas da Prefeitura por item 
	Cód Tabela Seinfra/CE
	Descrição do Serviço
	Referência da Auditora 
	Justificativa da Prefeitura de Sobral/CE 

	C3201
	ESCAVAÇÃO CARGA TRANSP. 3-CAT 401 A 600M
	Sicro 5502796 + INCC (01/01 a 01/05/2019 
	A referência utilizada pela equipe é aplicável para rodovias, estradas, obras de mineração, ou seja, lugares abertos, pois prevê o uso de explosivos, o que implica risco para terceiros, totalmente diferente das condições da obra licitada que será executada em locais urbanizados (peça 24, p. 4) .  

	C2778
	ESCAVAÇÃO DE MATERIAL DE 3A. CAT A FRIO
	Sicro 5502972 + INCC (01/01 A 01/05/2019) 
	A referência utilizada pela equipe é aplicável para rodovias, estradas, obras de mineração, ou seja, lugares abertos, totalmente diferente das condições da obra licitada que será executada em locais urbanizados (peça 24, p. 4) .  

	C3211
	ESCAVAÇÃO E CARGA DE MATERIAL DE JAZIDA
	Sinapi 74151/1
	A referência utilizada pela equipe "Escavação e material 1ª categoria, utilizando trator de esteiras de 110 a 160HP com lâmina, peso 13T e pá carregadeira com 170HP" não atende a necessidade da obra, pois o material de jazida servirá para construção de lagos de estabilização com grau de compactação 100% tal qual constante na composição C3211, diferentemente da referência do Sinapi adotada como paradigma (peça 24, p. 2) .

	C2908
	POÇO DE VISITA, C/ANÉIS DE CONCRETO, PROF. ATÉ 1.50m, D=1000mm
	Sinapi 98415
	A composição utilizada pela Prefeitura (Código 2908 da Tabela da Seinfra/CE) traz em sua composição o caminhão comercial com equipamento de guindaste, necessário para a realização dos serviços licitados de transporte e montagem tendo como base as peculiaridades dos locais das obras ao passo que a composição de referência do Sinapi 98415, apesar de aparentemente semelhante, não prevê a inclusão do caminhão guindaste o que diferencia os custos. Ademais a composição do Sinapi contém item "Peça circular pré moldada" alheio à necessidade da municipalidade (peça 24, p. 4) .

	C3400
	ESCAVAÇÃO EM ROCHA BRANDA A FRIO
	Comp. 0020
	A Prefeitura não localizou nos autos a referência utilizada pela equipe de auditoria C0020 motivo pelo qual não foi possível apresentar justificativa para esse item. 

	C1399
	FORMA PLANA CHAPA COMPENSADA PLASTIFICADA, ESP.= 12mm UTIL. 5X
	Sicro 3108013 + INCC (01/01 a 01/05/2019) 
	A referência adotada pela equipe de fiscalização 3108013/Sicro refere-se a forma que pode ser reutilizada 3 vezes, sendo que na composição da Seinfra/CE tal insumo pode ser reutilizado 5 vezes, logo não tem uma correspondência exata (peça 24, p. 2-3)  

	C0844
	CONCRETO P/VIBR., FCK 30 MPa COM AGREGADO ADQUIRIDO
	Sinapi 94972 
	A composição utilizada pela Prefeitura (Código 0844 da Tabela da Seinfra/CE) considera que o concreto pronto é "posto obra" ao passo que a composição do Sinapi 94972 não considera a condição do transporte (peça 24, p. 4)  

	C2796
	ESCAVAÇÃO MECÂNICA SOLO DE 2A.CAT. PROF. ATÉ 2.00m
	Sinapi 72915 
	A referência adotada pela equipe de fiscalização 72915/Sinapi prevê a utilização de servente e escavadeira hidráulica ao passo que composição C2796 Seinfra/CE prevê o uso de compressor de ar 170PCM e rompedor pneumático o que repercutiu no preço. Acrescenta que a Prefeitura levou em consideração para adotar tal composição a possibilidade de retirada de material com resistência que obrigue combinação de métodos que envolvem a utilização de equipamentos de escarificação (rompedor e compressor) (peça 24, p. 2) 

	C2789
	ESCAVAÇÃO MECÂNICA SOLO DE 1A CAT. PROF. ATÉ 2.00m
	Sinapi 90092 
	A referência adotada pela equipe de fiscalização 90092/Sinapi "Escavação mecanizada de vala com profundidade maior que 1,5m até 3,0m (média entre montante e jusante/uma composição por trecho) , com escavadeira hidráulica (0,8 m3/111HP) , largura menor que 1,5m, em solo de 1ª categoria, em locais com baixo nível de interferência" não pode ser diretamente comparada com o item C2789 da tabela da Seinfra/CE, qual seja, "Escavação mecânica solo de 1ª categoria, profundidade até 2m", porque o especificado na tabela do Sinapi cuida exclusivamente de locais com baixo nível de interferência; e, no caso do local da obra sob análise, existem diversas interferências por exemplo bairros densamente habitados e que passam redes de distribuição de água com ligações domiciliares, drenagens na maioria dos locais, dentre outras peculiaridades que justificam (peça 24, p. 3) 

	C0283
	ASSENTAMENTO DE TUBOS E CONEXÕES EM PVC, JE DN 150mm
	Sinapi 90734 + C0719 Seinfra
	A composição utilizada pela Prefeitura (Código 0283 da Tabela da Seinfra/CE) inclui além dos tubos, as conexões cuja utilização desses últimos itens será necessária diversas vezes pois a topografia do local é consideravelmente acidentada o que requer muitos tubos de queda, ao passo que a referência utilizada pela equipe, além de não incluir as conexões é indicada para locais com nível baixo de interferência, o que não se enquadra no caso concreto (peça 24, p. 3)     

	C3319
	NIVELAMENTO DE FUNDO DE VALAS
	Sinapi 94097 
	A composição adotada pela Prefeitura (Código 0283 da Tabela da Seinfra/CE) é indicada para locais com alto nível de interferência como é o caso da obra em questão, ao passo que a referência adotada pela equipe se aplica a locais com baixo nível de interferência (peça 24, p. 3-4) 

Por fim, acrescentou que a Tabela da Secretaria da Infraestrutura do Governo do Estado do Cerará (Tabela Seinfra/CE) passou recentemente por uma revisão e atualização, ou seja, representam preços atualmente praticados no Estado do Ceará. Acrescenta que o referido Sistema de Referência foi premiado pelo Instituto Brasileiro de Engenharia de Custos em razão do seu aperfeiçoamento. Arremata que, em caso análogo (Acórdão 2836/2016-TCU-Plenário - Relator Benjamin Zymler) , este Tribunal se manifestou no sentido da inexistência de indícios de sobrepreço, mesmo que a Administração licitante utilizasse, em detrimento do Sinapi e do Sicro, a tabela da Seinfra/CE (peça 24, p. 6) .     
EXAME TÉCNICO
A Prefeitura do município de Sobral/CE apresentou justificativas técnicas para o uso, em alguns casos, de composições de preços unitários da Tabela da Seinfra/CE, diferentes das do Sinapi e do Sicro, a fim de obter preços de referência mais consentâneos com a realidade da obra licitada, por exemplo a questão da topografia do local e o fato de a obra ser executada em local densamente povoado.
É sabido que as regras e os critérios para elaboração de orçamento de referência de obra e serviços de engenharia pela Administração Pública devem se basear precipuamente nos sistemas referenciais oficiais (Sinapi e Sicro) , estabelecidos no Decreto 7.983/2013, todavia esse normativo possibilita que os órgãos e entidades possam  adotar especificidades locais ou de projeto na elaboração das respectivas composições de custo unitário, desde que demonstrada a pertinência dos ajustes para a obra ou serviço de engenharia a ser orçado em relatório técnico elaborado por profissional habilitado, conforme disposto no art. 8º e parágrafo único do referido Decreto.
Nesta oportunidade, a Prefeitura apresentou as justificativas técnicas para a não utilização dos sistemas referenciais oficiais nos itens apontados pela equipe de fiscalização como contendo possíveis sobrepreço (vide Tabela 2) . Caberia, então, adentrar no mérito dessas alegações, para avaliar a sua procedência, a fim de ratificar ou retificar o apontamento inicial. Todavia, verifica-se que o caso pode prescindir dessa análise pormenorizada, alcançando seu deslinde por outro meio.
Em consulta ao portal da transparência da Prefeitura de Sobral verificou-se que a Concorrência Pública 012/2019-SEINF/CPL (orçamento estimado R$ 29.077.737,05) resultou no Contrato 076/2020-SEINF, no valor de R$ 28.918.578,89, assinado em 22/12/2020, ou seja, com desconto de cerca de 1%.
Conforme já mencionado, o orçamento estimado da licitação foi objeto de análise na auditoria, tendo por base os sistemas oficiais Sinapi e Sicro, em uma amostra de 73,50%, adotando-se o Método da Limitação dos Preços Unitários Ajustados (MLPUA) , cuja metodologia de cálculo considera a soma dos valores unitários que estejam acima dos referenciais, sem que haja nenhuma compensação com os itens cujos preços tenham sido subavaliados. Esse método é o preconizado pelo TCU para as auditorias de obras em fase de licitação, conforme Acórdão 2369/2009-TCU-Plenário e, no presente caso, indicou um sobrepreço de R$ 855.239,67.  
Todavia, a análise da planilha orçamentária pelo Método da Limitação do Preço Global (MLPG) apontava um desconto global de R$ 3,9 milhões, o qual, somado ao desconto ofertado pelo licitante do certame, configura, no caso concreto, um desconto efetivo de cerca de R$ 4 milhões. 
Dessa forma, a despeito das possíveis inconsistências identificadas no orçamento base da licitação (a partir do MLPUA) , e independentemente da sua elisão ou não em razão das justificativas apresentadas em fase de oitiva, é possível afirmar que o contrato dela decorrente foi celebrado em valor global inferior ao seu valor referencial. Tal afirmativa goza de razoável asseguração, haja vista a boa representatividade da amostra analisada (73,50% do orçamento) . 
Assim, entende-se inadequada a eventual imposição de que os preços unitários referenciais, caso confirmados, venham a ser positivados no contrato celebrado; o que torna inócua a análise pormenorizada das alegações trazidas pela Prefeitura de Sobral/CE, bem como a continuidade da presente persecução.
Ante o exposto, levando-se em consideração que o contrato fora celebrado em valor inferior ao preço global de referência da obra, verifica-se que o indício de sobrepreço identificado na fase do edital, baseado no MLPUA, perde sua significância, não devendo ensejar a adoção de medidas corretivas, sem prejuízo de dar ciência àquele município da impropriedade verificada na fase licitatória, com fins de evitar a sua recorrência, nos termos do art. 9º, inciso I, da Resolução-TCU 315/2020.
Tal deliberação mostra-se pertinente porque, mesmo sem adentrar à análise pormenorizada das alegações trazidas em fase de oitiva, é possível constatar que alguns desses argumentos não elidem os apontamentos iniciais. É o caso, por exemplo, dos serviços 'escavação em rocha branda a frio' (C3400) e 'forma em chapa plana compensada plastificada, esp = 12 mm, util. 5x' (C1399) . Para o primeiro, a Prefeitura não trouxe justificativas, no entanto, verifica-se que o preço de referência foi baseado na própria composição utilizada pelo ente licitante, fazendo-se apenas a substituição dos preços unitários dos insumos para aqueles previstos no Sinapi (peça 11, p. 10) , conforme preconiza a jurisprudência dessa Corte no caso de inexistência de serviço equivalente no referencial oficial. No segundo caso, a composição de referência utiliza número de reutilizações menor do que aquele previsto na licitação (o que tende a elevar o preço unitário do item) , o que indica o conservadorismo do referencial adotado. Em ambos os casos, portanto, restariam ratificados os indícios iniciais.    
CONCLUSÃO
A auditoria realizada no Edital da Concorrência Pública 012/2019-SEINF/CPL, cujo objeto foi a contratação de empresa especializada para execução da obra de ampliação do sistema de esgotamento sanitário em alguns bairros de Sobral/CE, identificou possível sobrepreço no valor de R$ 855.237,67, calculado a partir do método da limitação dos preços unitários ajustado (MLPUA) .
Em consulta ao portal da transparência da Prefeitura de Sobral, verificou-se que a Concorrência Pública 012/2019-SEINF/CPL (orçamento estimado R$ 29.077.737,05) resultou no Contrato 076/2020-SEINF (valor contratado R$ 28.918.578,89) , assinado em 22/12/2020.
Considerando que o orçamento base da licitação, quando computados também os itens com desconto em relação aos preços referenciais, apresentava desconto global da ordem de R$ 3,9 milhões, e que o preço contratado foi inferior ao preço base da licitação, conclui-se que o contrato fora celebrado em valor inferior ao preço global de referência para a obra. Desse modo, considera-se que, a despeito do apontamento inicial, não cabe demandar ao ente licitante a adoção de medidas corretivas. 
Mostra-se oportuno, todavia, dar ciência de que foram constatados no orçamento da Concorrência Pública 012/2019-SEINF/CPL preços unitários de serviços superiores os seus equivalentes no Sinapi e no Sicro, em infração aos arts. 3º e 4º do Decreto 7.983/2013.
PROPOSTA DE ENCAMINHAMENTO
Diante do exposto, submetemos os autos à consideração superior, propondo ao Tribunal:
 dar ciência à Prefeitura Municipal de Sobral/CE, com base no art. 9º, inciso I, da Resolução-TCU 315/2020, de que foram constatados no orçamento base da Concorrência Pública 012/2019-SEINF/CPL preços unitários de serviços superiores aos seus equivalentes no Sinapi e no Sicro, em infração aos arts. 3º e 4º do Decreto 7.983/2013; e
 arquivar o presente processo, nos termos do art. 169, inciso V, do Regimento Interno do TCU.
É o relatório.

não há

Não atuou.

FISCOBRAS 2019. OBRA DE AMPLIAÇÃO DO SISTEMA DE ESGOTAMENTO SANITÁRIO NOS BAIRROS PADRE IBIAPINA, DOMINGOS OLÍMPIO E PEDRO MENDES CARNEIRO, EM SOBRAL/CE. POSSÍVEL SOBREPREÇO. OITIVAS. CONTRATO CELEBRADO EM VALOR INFERIOR AO PREÇO GLOBAL DE REFERÊNCIA PARA A OBRA. CIÊNCIA. ARQUIVAMENTO.

RELATÓRIO DE AUDITORIA (RA)

Secretaria de Fiscalização de Infraestrutura Urbana (SeinfraUrb).

Trata-se do relatório de auditoria de conformidade realizada, no âmbito do Fiscobras 2019,  no Edital da Concorrência Pública 012/2019-SEINF/CPL, cujo objeto foi a contratação de empresa especializada para execução da obra de ampliação do sistema de esgotamento sanitário nos bairros Padre Ibiapina, Domingos Olímpio e Pedro Mendes Carneiro, em Sobral/CE (peça 18) .
2.	Os recursos federais são oriundos do Termo de Compromisso n. 0424.415-71, cuja vigência inicial era até 30/12/2019, celebrado entre o município de Sobral/CE e o então Ministério das Cidades, atual Ministério do Desenvolvimento Regional, representado pela Caixa Econômica Federal. O certame foi conduzido pela municipalidade em 3/9/2019 e o volume de recursos fiscalizados atingiu R$ 29.077.737,05, que é o valor do orçamento base da licitação. 
3.	A auditoria teve por objetivo verificar a regularidade dos procedimentos administrativos para a realização da Concorrência Pública e, no decorrer dos trabalhos, foi identificado possível sobrepreço decorrente de preços excessivos frente ao mercado, no montante de R$ 855.237,67, apurado com base no Método da Limitação dos Preços Unitários Ajustados (MLPUA) , cuja metodologia de cálculo considera a soma dos valores unitários que estejam acima dos referenciais, sem que haja nenhuma compensação com os itens cujos preços tenham sido subavaliado.
4.	Realizadas as oitivas, apresentados os esclarecimentos por parte da prefeitura, e consultado o portal transparência da Prefeitura de Sobral/CE, a unidade técnica verificou que a Concorrência Pública 012/2019-SEINF/CPL (orçamento estimado em R$ 29.077.737,05) resultou no Contrato 076/2020-SEINF (valor contratado de R$ 28.918.578,89) , assinado em 22/12/2020, e que o orçamento base da licitação, quando computados também os itens com desconto em relação aos preços referenciais, apresentou desconto global da ordem de R$ 3,9 milhões, ou seja, o preço contratado foi inferior ao preço base da licitação, e, por este motivo, entendeu descabido demandar ao ente licitante a adoção de medidas corretivas. 
5.	No entanto, a Secretaria de Infraestrutura Urbana entendeu também que, apesar do contrato ter sido celebrado em valor inferior ao preço global de referência para a obra, mostra-se oportuno dar ciência de que foram constatados no orçamento da Concorrência Pública 012/2019-SEINF/CPL preços unitários de serviços superiores os seus equivalentes no Sinapi e no Sicro, em infração aos arts. 3º e 4º do Decreto 7.983/2013;
6.	Dito isso, manifesto, de pronto, minha concordância com o exame empreendido pela unidade técnica, cuja argumentação incorporo às minhas razões de decidir.
7.	Com efeito, ante a não constatação de irregularidades nos procedimentos administrativos até então adotados pelo Município de Sobral/CE na condução da Concorrência Pública 012/2019-SEINF/CPL e/ou sobrepreço no contrato dela resultante, mostra-se adequado o encaminhamento sugerido nos autos.
	Ante o exposto, Voto por que o Tribunal adote o Acórdão que ora submeto à deliberação deste Egrégio Plenário. 
TCU, Sala das Sessões Ministro Luciano Brandão Alves de Souza, em 8 de dezembro de 2021.
Ministro JOÃO AUGUSTO RIBEIRO NARDES 
Relator